【裁判字號】    99,台非,134
【裁判日期】    990520
【裁判案由】    違反毒品危害防制條例
【裁判全文】
最高法院刑事判決              九十九年度台非字第一三四號
上  訴  人  最高法院檢察署檢察總長
被      告  甲○○原名徐枝蘭.
上列上訴人因被告違反毒品危害防制條例案件，對於台灣南投地
方法院中華民國九十六年一月三十一日第一審確定判決（九十五
年度訴字第九六二號；起訴案號：台灣南投地方法院檢察署九十
五年度毒偵字第一七八一號），認為違背法令，提起非常上訴，
本院判決如下：
    主  文
原判決撤銷。
甲○○施用第一級毒品，處有期徒刑柒月。
    理  由
非常上訴理由稱：「按判決不適用法則或適用不當者，為違背法
令，刑事訴訟法第三百七十八條定有明文。次按刑法第四十七條
第一項規定累犯之成立，必須曾受徒刑之執行完畢，或一部之執
行而赦免後，五年以內故意再犯有期徒刑以上之罪者，始足當之
。又被告犯有應併合處罰之數罪，經法院分別判處有期徒刑確定
，其中一罪之有期徒刑先執行期滿，嗣法院經檢察官之聲請，以
裁定定其數罪之應執行刑確定後，其在未裁定前已先執行之罪，
因嗣後合併他罪定應執行刑之結果，檢察官所換發之執行指揮書
，係執行應執行刑，其前已執行之有期徒刑部分，僅應予扣除，
而不能認為已執行完畢。經查：本件被告甲○○前因犯施用第二
級毒品罪，經台灣南投地方法院以九十五年度投刑簡字第一一號
判決，判處有期徒刑四月，如易科罰金以三百元（銀元）折算一
日確定，並先於（民國）九十五年三月二十日予以執行；其後被
告又因犯販賣第一級毒品及販賣第二級毒品二罪，經台灣高等法
院台中分院以九十六年度上重更(四)字第一七號判決，分別判處有
期徒刑十二年及七年四月確定；前開施用第二級毒品與販賣第一
級毒品、販賣第二級毒品等三罪，因合於數罪併罰有二裁判以上
，應定其應執行之刑，施用第二級毒品罪並符合中華民國九十六
年罪犯減刑條例之減刑規定，台灣南投地方法院乃依檢察官之聲
請，以九十八年度審聲減字第三號裁定，先就施用第二級毒品罪
減其宣告刑二分之一後，減得之刑再與前述不得減刑之販賣第一
級毒品、販賣第二級毒品二罪所處之刑定應執行有期徒刑十八年
；所定應執行之刑於扣除前述已先執行之施用第二級毒品罪之刑
期（四月）後，與被告另所犯其他罪刑接續執行之，刑期至一百
二十年六月十五日始執行期滿。有被告刑案資料查註紀錄表、台
灣南投地方法院九十八年度審聲減字第三號裁定及台灣南投地方
法院檢察署檢察官執行指揮書可稽（詳見九十八年度執減更字第
一一號執行卷）。則被告於九十五年七月十七日，在其住處犯本
件施用第一級毒品罪時，上開三罪所定應執行之刑既尚未執行完
畢，依首揭說明，本件犯罪並不構成累犯。乃原審法院對上情，
未調查清楚，誤認前開施用第二級毒品罪所處有期徒刑四月，已
於九十五年三月二十日易科罰金而執行完畢，被告係於徒刑執行
完畢五年以內，故意再犯本件施用第一級毒品罪，合乎累犯之要
件。因而適用毒品危害防制條例第十條第一項，刑法第十一條前
段，論處被告施用第一級毒品罪，並依刑法第四十七條第一項規
定，以累犯加重其刑，量處有期徒刑八月，顯有適用法則不當之
違法。案經確定，且對被告不利。爰依刑事訴訟法第四百四十一
條、第四百四十三條提起非常上訴，以資糾正。」等語。
本院按：判決不適用法則或適用不當者，為違背法令，刑事訴訟
法第三百七十八條定有明文。又依刑法第四十七條之規定，累犯
之成立，必須曾受徒刑之執行完畢，或一部之執行而赦免後，五
年以內故意再犯有期徒刑以上之罪者，始足當之。又裁判確定前
犯數罪者，併合處罰之；數罪併罰，宣告多數有期徒刑者，於各
刑中之最長期以上，各刑合併之刑期以下，定其刑期，同法第五
十條、第五十一條第五款前段分別定有明文。故刑法第四十七條
所謂之執行完畢，就數罪併罰案件，係指所定之執行刑執行完畢
而言。如於定執行刑之前，有部分犯罪先行確定，而先予執行，
仍應於數罪之裁判均確定後，依刑法規定，定其應執行之刑，俟
檢察官指揮執行其應執行之刑時，再就形式上已執行部分，予以
折抵扣除，不能謂先前確定之罪，已經執行完畢。查被告甲○○
前因犯施用第二級毒品罪，經台灣南投地方法院以九十五年度投
刑簡字第一一號判決，判處有期徒刑四月確定，雖先於九十五年
三月二十日予以執行；但被告因於前揭施用第二級毒品罪判決確
定前，犯販賣第一級毒品及販賣第二級毒品二罪，經台灣高等法
院台中分院以九十六年度上重更(四)字第一七號判決，分別判處有
期徒刑十二年及七年四月確定；前開施用第二級毒品與販賣第一
級毒品、販賣第二級毒品等三罪，因合於數罪併罰有二裁判以上
，應定其應執行之刑，施用第二級毒品罪並符合中華民國九十六
年罪犯減刑條例之減刑規定，台灣南投地方法院乃依檢察官之聲
請，以九十八年度審聲減字第三號裁定，先就施用第二級毒品罪
減其宣告刑二分之一後，再與前述不得減刑之販賣第一級毒品、
販賣第二級毒品二罪所處之刑定應執行刑為有期徒刑十八年；檢
察官指揮執行時，先扣除前已先執行之有期徒刑四月後，其刑期
應至一百二十年六月十五日始執行期滿。有被告刑案資料查註紀
錄表、台灣南投地方法院九十八年度審聲減字第三號裁定及台灣
南投地方法院檢察署檢察官九十八年度執減更正字第一一號執行
指揮書在卷可稽。揆諸上開說明，原判決所認被告於九十五年七
月十七日施用第一級毒品海洛因時，其先前因施用第二級毒品罪
所處之刑，不能認為已經執行完畢，自無累犯規定之適用。原審
未及詳察，誤認已執行完畢，遽以累犯論科（處有期徒刑八月）
，即有適用法則不當之違背法令。案經確定，且於被告不利，非
常上訴意旨執以指摘，洵有理由，爰將原判決撤銷，另行判決如
主文第二項所示，以資救濟。
據上論結，應依刑事訴訟法第四百四十七條第一項第一款但書、
毒品危害防制條例第十條第一項，判決如主文。
中    華    民    國  九十九  年    五    月   二十   日
                      最高法院刑事第十一庭
                          審判長法官  洪  佳  濱
                                法官  韓  金  秀
                                法官  段  景  榕
                                法官  周  煙  平
                                法官  林  錦  芳
本件正本證明與原本無異
                                      書  記  官
中    華    民    國  九十九  年    五    月  二十四  日
                                                       s

司法院資訊處製作；財團法人民間司法改革基金會備份。
